臺灣基隆地方法院民事判決　　　　　　 100年度簡上字第14號
上　訴　人　劉錦和
被　上訴人　王淑芬
上列當事人間因妨害名譽案件而提起刑事附帶民事訴訟請求損害
賠償事件，上訴人對於中華民國99年12月21日本院99年度基簡字
第798號第一審判決提起上訴，本院第二審合議庭於中華民國100
年3月28日辯論終結，茲判決如下：
    主  文
上訴駁回。
上訴費用新臺幣壹仟伍佰元由上訴人負擔。
    事實及理由
一、被上訴人起訴主張：緣上訴人劉錦和係被上訴人王淑芬胞姊
    王素英之配偶即被上訴人之姊夫，因被上訴人王淑芬與王素
    英於民國99年2月12日下午20 時許，在上訴人位於基隆市○
    ○區○○路164之21號1樓之住處發生口角，上訴人前往介入
    協調，旋因被上訴人堅持己見、拒不妥協，而上訴人對其心
    生憤懣，進而基於意圖散布於眾，指摘足以毀損被上訴人名
    譽之事及公然侮辱之故意，於上址門外不特定人得以共見共
    聞之公共場所，接續以「幹」、「垃圾」（均為臺語發音，
    下同）等語辱罵被上訴人，復以「王淑芬吸毒」等足以詆毀
    被上訴人名譽之言詞，對被上訴人為莫須有之指摘，藉此要
    求業已獲報到場處理糾紛之基隆市警察局第二分局信六路派
    出所警員王永勝將被上訴人帶回警局採驗尿液，致使被上訴
    人精神上受有莫大之痛苦，為此爰依侵權行為之法律關係，
    請求上訴人賠償精神慰撫金新臺幣（下同）20萬元，及自起
    訴狀繕本送達上訴人翌日起至清償日止，按年息5%計算之利
    息。（原審判決上訴人劉錦和應給付被上訴人王淑芬8 萬元
    ，及自99年7月21日起至清償日止，按年息5% 計算之利息，
    而駁回被上訴人其餘之請求。上訴人就其敗訴部分提起上訴
    ，被上訴人敗訴部分則未據上訴，非本院審理範圍。）被上
    訴人於本院答辯聲明為：上訴駁回。
二、上訴人則抗辯：因被上訴人三番兩次至上訴人家中挑釁、鬧
    事，經一再勸阻仍不改進，且手段更益激烈，事發當日更造
    成上訴人配偶王素英受傷，上訴人不堪其擾且護妻心切下，
    不得已才有上開衝動言行；且上訴人固對被上訴人之名譽生
    有損害，然事發地點為上訴人住處外，時值晚上，往來人煙
    稀少，對被上訴人損害程度尚輕，原審判決對此疏未審酌，
    就慰撫金之判決數額實有過高。並於本院聲明：原判決不利
    於上訴人之部分廢棄。
三、得心證之理由：
  (一)按刑事訴訟判決所認定之事實，固非當然有拘束民事訴訟判
    決之效力，但民事法院調查刑事訴訟原有之證據，而斟酌其
    結果以判斷事實之真偽，並於判決內記明其得心證之理由，
    即非法所不許（最高法院67年台上字第2674號、49年台上字
    第929 號判例要旨參照）。查本件被上訴人於原審提起刑事
    附帶民事訴訟，由本院刑事庭裁定移送前來（詳本院99年度
    簡上附民字第16號事件卷宗），本院自得調查刑事訴訟中原
    有之證據，斟酌其結果以判斷其事實，是本院依職權調閱本
    院99年度簡上字第150 號妨害名譽案件刑事卷宗審核，合先
    敘明。
  (二)被上訴人起訴主張上訴人於上揭時、地，基於意圖散布於眾
    ，指摘足以毀損被上訴人名譽之事及公然侮辱之故意，接續
    以「幹」、「垃圾」等語辱罵被上訴人，及以「王淑芬吸毒
    」等語詆毀被上訴人之名譽，藉此要求業已獲報到場處理糾
    紛之員警將被上訴人帶回警局採驗尿液之事實，業經本院刑
    事庭以99年度簡上字第150號刑事判決判處上訴人拘役20 日
    ，緩刑2 年確定，此有上開刑事判決書在卷可按，復經本院
    調閱上開刑事案卷核閱屬實，且為上訴人所不爭執，自堪信
    為真實。是上訴人妨害被上訴人名譽之侵權行為堪予認定。
  (三)按因故意或過失不法侵害他人之權利者，負損害賠償責任，
    民法第184條第1項前段定有明文。次按不法侵害他人之身體
    、健康、名譽、自由、信用、隱私、貞操，或不法侵害其他
    人格法益而情節重大者，被害人雖非財產上之損害，亦得請
    求賠償相當之金額，第195條第1項定有明文。又所謂相當，
    自應以實際加害情形與其名譽影響是否重大，及被害者之身
    分地位與加害人經濟狀況等關係定之（最高法院47年臺上字
    第1221號判例意旨參照）。且慰藉金之賠償須以人格權遭遇
    侵害，使精神上受有痛苦為必要，其核給之標準固與財產上
    損害之計算不同，然非不可斟酌雙方身分資力與加害程度，
    及其他各種情形核定相當之數額（最高法院51年度臺上字第
    223 號判例意旨參照）。本件上訴人身為警務人員，竟公然
    以「幹」、「垃圾」等足以貶抑被上訴人人格之言詞辱罵被
    上訴人，甚且於員警到場處理之際，本應靜待到場員警之處
    理，其竟一度無中生有，以具體事件即「王淑芬吸毒」等昧
    於事實且足以詆毀被上訴人名譽之言詞，對被上訴人為莫須
    有之指摘，且要求到場處理之員警將被上訴人帶回警局採驗
    尿液，已屬不法侵害被上訴人之名譽，依上開規定，被上訴
    人自得請求上訴人賠償相當之金額，以資慰撫。本院審酌上
    訴人侵害被上訴人之動機、方法，及上訴人行為所造成之損
    害程度，暨兩造之身分、地位、教育程度、經濟狀況（有兩
    造財產所得調件明細表在卷足參），尤其上訴人案發時身為
    警務人員，竟以幾近誣告之方式毀損被上訴人名譽，情節非
    輕等各項情形，認被上訴人請求上訴人賠償20萬元，尚嫌過
    高，應予核減至8 萬元，較為適當，被上訴人逾此數額之請
    求，為無理由，不應准許。
四、綜上所述，被上訴人依侵權行為之法律關係，請求上訴人賠
    償精神慰撫金8 萬元及自刑事附帶民事起訴狀繕本送達翌日
    即99年7月21 日起至清償日止，按年息5%計算之利息，為有
    理由，應予准許。是則原審判命上訴人如數給付，並依職權
    宣告假執行，於法並無違誤。上訴意旨指摘原判決不當，求
    予廢棄改判，為無理由，應予駁回其上訴。
五、本件事證已明，兩造其餘攻擊防禦方法及所舉證據，核與本
    件判決之結果不生影響，爰不再逐一論駁，附此敘明。
六、據上論結，本件上訴為無理由，依民事訴訟法第436條之1第
    3項、第449條第1項、第78條及第87條第1項，判決如主文。
中    華    民    國   100    年    4     月    11    日
                  民事庭審判長法  官  蔡聰明
                              法  官  王翠芬
                              法  官  林淑鳳
以上正本係照原本作成。
本件判決不得上訴。
中    華    民    國   100    年    4     月    11    日
                              書記官  王鵬勝